臺灣嘉義地方法院刑事判決　　　　　　　　　　　　九十三年度交簡上字第一九號
　　上　訴　人　臺灣嘉義地方法院檢察署檢察官
　　被　　　告　甲○○
右列上訴人因被告過失傷害案件，不服本院簡易庭九十三年度交簡字第五○號中華民
國九十三年一月九日第一審判決（臺灣嘉義地方法院檢察署檢察官聲請簡易判決處刑
案號：九十二年度調偵字第四八一號），提起上訴，本院管轄之第二審合議庭判決如
左：
    主  文
原判決撤銷。
甲○○因過失傷害人，處拘役貳拾日，如易科罰金，以參佰元折算壹日。
    事  實
一、甲○○於民國九十二年九月四日中午十二時五十五分許，欲駕駛偶向友人所借得
    而順向停放在嘉義縣新港鄉月潭村二二四之五號前道路邊之車號ＳＱ─二四九二
    號自用小貨車，開啟車門進入該車駕駛座後，應注意及時將車門關閉，避免阻礙
    後方來車行進路線而追撞致發生危險，依當時日間自然光線、天候晴、道路無障
    礙物遮擋視線、視距良好之環境，以其無缺之智慮，復無不可抗力而有超越其能
    力致無法注意之情形，詎其於進入駕駛座坐定後，未立即關閉車門，卻先行發動
    引擎，任由車門開啟於車道，形成阻遮車道暢通之障礙。斯時，適有乙○○○騎
    駛車號ＲＴ八─○六五號輕型機車自後駛來，疏未注意其車前狀況，不察甲○○
    車門開啟之狀態，迎面撞擊該開啟之車門內側而人車倒地，致受有左側脛骨近端
    平台骨折併發急性骨髓炎之傷害。
二、案乙○○○訴由嘉義縣警察局民雄分局報請臺灣嘉義地方法院檢察署檢察官偵查
    聲請簡易判決處刑。
    理  由
一、前揭事實，業據被告甲○○坦承不諱，雖告訴人乙○○○指稱本件肇事因素係被
    告突將車門開啟撞擊其騎駛之機車所致，然本件車禍經員警謝炳煌現場處理調查
    結果，而記載於道路交通事故現場圖肇事經過摘要欄內之情略為：「駕駛甲○○
    因剛要駕駛Ａ車﹝按指車號ＳＱ─二四九二號小貨車﹞將左側車門打開，未（來
    得及）將車門關上，就被Ｂ車﹝按指車號ＲＴ八─○六五號機車﹞駕駛乙○○○
    自後方追撞到車門內側」，復於偵查中結證稱：「乙○○○說她撞到小貨車車門
    跌倒」等語明確，是告訴人所指訴案發經過，即非可採。又本件車禍現場狀況，
    並有道路交通事故調查報告表及現場暨車損照片十張可稽，堪予認定。
二、按「停車向外開啟車門時，應注意行人、車輛，並讓其先行」，道路交通安全規
    則一百十二條第一項第十五款定有明文，目的在於要求駕駛人注意因其車門之開
    啟，有碰撞週遭車輛或為週遭車輛所碰撞，或來車因而偏離原行向遭他車撞擊之
    可能，誡命駕駛人善盡避免危險發生之義務。又駕駛人除應遵守相關道路交通安
    全法規外，並有視現實行車環境，採取相關適當而充分措施之特別注意義務。本
    件被告因欲駕駛順向停置路邊之車輛，於打開車門進入駕駛座坐定後，祇顧發動
    引擎，卻任由車門開啟於車道，據其供承「（當時告訴人騎機車過來，你為何不
    把門關起來？）我上車先發動車子，來不及關門」等語無誤（見九十二年度調偵
    字第四八一號第十二頁）。被告打開駕駛座車門並保持開啟之狀態，雖與上開規
    定之構成要件不盡相符，然造成設此規定所欲避免之危險，則無二致，應認亦有
    採取相關適當措施以避免危險之特別注意義務。被告疏未注意此舉已造成後方來
    車通行道路之障礙，未於其能力所及之範圍內，儘力縮短車門開啟狀態之時間，
    且依當時日間自然光線、天候晴、道路無障礙物遮擋視線、視距良好之情況，足
    供其充分審視週遭行車環境，思及此舉或將阻礙往來車輛行進，以其考領適當駕
    駛執照，並無不可抗力而有超越其智慮致無法注意之情形。乃被告大意輕忽，未
    於上車坐定後立時關閉車門，導致告訴人行車撞擊，所為自有過失，不因告訴人
    亦有可歸咎之因素而得卸免。茲告訴人既係因被告前揭之過失行為，致受有左側
    脛骨近端平台骨折併發急性骨髓炎之傷害，有長庚紀念醫院出具之診斷證明書三
    紙足憑，其間即有相當因果關係。本件事證明確，被告犯行洵堪認定，應予依法
    論科。
三、核被告所為，係犯刑法第二百八十四條第一項前段之過失傷害罪。原審認定被告
    就本件車禍之發生，有疏未善盡注意義務之過失，而予論罪科刑，固非無見。惟
    被告關於本件車禍過失之具體內容，應在於未及時將車門關閉，形成阻遮車道暢
    通之障礙，原審誤認係「貿然開啟車門，未注意後方來車」之情節，容有未洽。
    上訴意旨以告訴人傷勢嚴重，案發後復未為分文之賠償，原審祇量處拘役二十日
    之刑期，失諸過輕云云。經本院調查審認告訴人所受左側脛骨近端平台骨折併發
    急性骨髓炎之傷勢程度，被告關於肇致本件車禍之疏失情節非重，以及被告案發
    迄今，業已自行賠付告訴人新臺幣（下同）三萬七千七百元，且告訴人亦已受領
    視為被告所賠償之保險金十三萬餘元無訛，上訴意旨之指摘，為無理由，然原判
    決既有前揭違誤之處，自應由本院撤銷改判。爰審酌被告素行良好，衡諸其過失
    犯罪之情節，以及所致告訴人之傷勢、賠償數額與犯後態度等一切情狀，仍處拘
    役二十日，並諭知易科罰金之折算標準，以資儆懲。
據上論斷，應依刑事訴訟法第四百五十五條之一第一項、第三項、第三百六十九條第
一項前段、第三百六十四條、第二百九十九條第一項前段，刑法第二百八十四條第一
項前段、第四十一條第一項，罰金罰鍰提高標準條例第一條前段、第二條，判決如主
文。
本案經檢察官李文和到庭執行職務。
中      華      民      國      九十三    年      四     月     九      日
                              臺灣嘉義地方法院刑事第四庭
                                審判長法  官  劉  瓊  雯
                                      法  官  康  存  真
                                      法  官  蔡  憲  德
右正本證明與原本無異。
本件不得上訴。
中      華      民      國      九十三    年      四     月     九      日
                                      書記官  林  秀  敏
附錄本案論罪科刑法條
刑法第二百八十四條第一項 (過失傷害罪)
因過失傷害人者，處六月以下有期徒刑、拘役或五百元以下罰金，致重傷者，處一年
以下有期徒刑、拘役或五百元以下罰金。
